【裁判字號】    99,抗,197
【裁判日期】    991116
【裁判案由】    聲明異議
【裁判全文】
臺灣高等法院高雄分院民事裁定           99年度抗字第197號
抗  告  人  天然資產管理有限公司
法定代理人  林應專
相  對  人  翁碧徽
上列當事人間請求清償債務強制執行事件，抗告人對於中華民國
99年5 月25日臺灣高雄地方法院99年度執事聲字第38號裁定提起
抗告，本院裁定如下：
    主  文
抗告駁回。
抗告程序費用由抗告人負擔。
    理  由
一、本件抗告意旨略以：原法院96年度執字第95295 號清償債務
    強制執行事件（下稱系爭執行事件），經查封債務人即相對
    人翁碧徽與訴外人賴盈孜、翁三惠、翁久美子，翁之幼共同
    繼承其被繼承人翁義博所有坐落高雄市○○區○○段683 、
    686 、686 之1 、698 、698 之1 、700 、700 之1、700之
    2 、700 之3 、700 之4 、700 之5 、700 之7 、700 之9
    、700 之13、701 等15筆土地（下稱系爭土地）中相對人之
    公同共有權利後，原債權人即聲請人梁文漢已於96年12月17
    日將系爭執行事件所據之執行名義即原法院95年度執字第29
    726號債權憑證之權利全數讓與林應專，嗣林應專再於97年5
    月7 日轉讓與抗告人，並均已通知債務人，且依序聲請繼受
    系爭執行事件。按因終止借名登記而請求移轉登記所有權，
    對已查封之財產係屬債之請求權，而已查封「公同共有之權
    利」，應及於所有權。又繼承人所繼承之財產並無優先清償
    被繼承人生前債務之規定。相對人即繼承人之一翁碧徽就系
    爭土地雖出資40/1000 ，並將其應有部分借用翁義博名義登
    記，且在翁義博名下之期間，將該份額轉賣給第三人陳俊儀
    。惟該買賣標的之所有權於尚未辦理移轉登記前，既經原執
    行法院以96年9 月19日雄院隆96執祿字第95295 號函將債務
    人翁碧徽就系爭土地之公同共有全部查封，則陳俊儀及另第
    三人林文英於查封後雖就系爭土地取得移轉所有權應有部分
    之確定判決（下稱系爭確定判決），亦不得辦理所有權移轉
    登記。又依系爭確定判決所認定之事實，陳俊儀係依買賣關
    係而自相對人受讓系爭土地應有部分40/1000 ，但即未辦理
    所有權移轉登記，相對人借名登記於翁義博名義之所有系爭
    土地應有部分，已為系爭執行事件所查封，基於債之請求關
    係，陳俊儀僅得以其債權參加相對人財產拍賣所得價金之分
    配，原執行法院以限縮查封範圍為名，行塗銷之實，而同意
    陳俊儀、林文英與高雄市政府地政處前鎮地政事務所（下稱
    前鎮地政所）就系爭土地所有權應有部分為移轉登記，應屬
    明顯違法，況陳俊儀及林文英係執系爭確定判決主張系爭執
    行事件所查封標的物中，部分為其所有，自應依強制執行法
    第15條規定，提起第三人異議之訴，乃原執行法院遽依其所
    提異議而函請前鎮地政所准其就系爭土地為所有權應有部分
    移轉登記，限縮系爭執行事件查封之範圍，嗣前鎮地政所亦
    依函囑辦理，均有違誤。抗告人爰聲明異議，惟原法院遽予
    駁回，顯與法未合，為此提起抗告，求予廢棄原裁定，另為
    適法之裁定云云。
二、按公同共有物未分割前，公同共有人中一人之債權人，雖不
    得對於公同共有「物」聲請強制執行，然對於該公司共有人
    公同共有之「權利」則得請求執行。司法院院字第1054號(二)
    解釋綦詳。查系爭原執行法院96年度執字第95295 號清償債
    務強制執行事件，依債權人梁文漢之聲請而就債務人即相對
    人與訴外人賴盈孜、翁三惠、翁久美子、翁之幼（下稱賴盈
    孜等4 人），因繼承翁義博所有系爭土地關於相對人之權利
    範圍「公同共有全部」予以查封，而系爭土地登記謄本亦為
    「限制範圍：公同共有全部」之記載，相對人對系爭土地之
    權源既係因繼承而取得，則上揭「公同共有全部」之登記，
    應係指相對人對系爭土地公同共有之「權利」。參以民法第
    1148條前段規定，繼承人自繼承開始時，除本法另有規定外
    ，承受被繼承人財產上之一切權利義務。則系爭執行事件所
    查封之標的，係相對人對翁義博遺產（即系爭土地）之公同
    共有「權利」，並非「義務」，則翁義博遺產之「義務」並
    非系爭執行事件查封之範圍，至為明顯。
三、經查系爭確定判決原告即林文英、陳俊儀及陳俊吉、陳莊金
    秀、陳謝盛蕙、盧陳鳳珠、陳鳳美、陳盛英、許燦騰、許淑
    姿、許淑津、林主惠、鄭謝清蓮、徐泰傭、朱美珍、劉興鑑
    、洪秀鳳、孫振輝、黃鐘月秋、趙黃美惠、許博雄、許嘉純
    （下稱陳俊吉等20人）基於與被繼承人翁義博生前之債權債
    務關係取得繼承人（即相對人及賴盈孜等4 人）應承受翁義
    博之債務，移轉系爭土地所有權如系爭確定判決主文所示之
    應有部分予第三人林文英、陳俊儀及陳俊吉等20人之勝訴確
    定判決，則系爭確定判決即屬翁義博遺產之「義務」，而非
    系爭執行事件查封之範圍。至於第三人陳俊儀雖係因買受相
    對人就系爭土地之出資即40/1000 ，並將其應有部分借用翁
    義博名義登記之份額，惟翁義博本即有將系爭土地應有部分
    40/1000 移轉登記予相對人之義務，而相對人既將對於翁義
    博之請求移轉系爭土地應有部分40/1000 之權利售予陳俊儀
    ，則陳俊儀即為翁義博應將該應有部分移轉登記所有權之債
    權人，嗣翁義博因已死亡，則該移轉登記義務自屬翁義博遺
    產之義務，而非系爭執行事件查封之範圍，是原法院認前鎮
    地政所得依系爭確定判決，移轉原非查封範圍之系爭土地如
    系爭確定判決主文所示之應有部分予第三人林文英、陳俊儀
    及陳俊吉等20人，其查封之客體及範圍始終仍為債務人即相
    對人對翁義博遺產公同共有之「權利」，並無變動等情，即
    無不合。從而抗告人主張第三人陳俊儀僅得以其債權參加相
    對人財產拍賣所得價金之分配云云，即非有據，不足採取。
    又第三人林文英、陳俊儀既係主張相對人之被繼承人翁義博
    對其負有就系爭土地應移轉如系爭確定判決主文所示應有部
    分之義務，而為系爭執行事件之利害關係人，對於原執行法
    院就系爭執行事件所實施查封之相對人因繼承翁義博所有系
    爭土地之公同共有權利時，未扣除前揭義務之強制執行方法
    ，於強制執行終結前之98年7 月28日聲明異議，原執行法院
    並依其異議，函請前鎮地政所就原不屬查封範圍之系爭確定
    判決主文所示之系爭土地應有部分予以扣除，經核尚無違誤
    ，抗告人主張第三人林文英及陳俊儀僅應依強制執行法第15
    條規定，提起第三人異議之訴，而不得依同法第12條聲明異
    議云云，亦不足取。是原法院裁定駁回抗告人之異議，經核
    尚無違誤。抗告意旨指摘原裁定不當，求予廢棄，即屬無理
    由，應予駁回。又抗告人之名稱為「天然資產管理有限公司
    」，原裁定誤載為「天然資產管理股份有限公司」，應由原
    法院裁定更正，併此明。
四、據上論結，本件抗告為無理由，依強制執行法第30條之1 ，
    民事訴訟法第495 條之1 第1 項、第449 條第1 項、第95條
    、第78條，裁定如主文。
中    華    民    國    99    年    11    月    16    日
                              民事第三庭
                                  審判長法官  張國彬
                                  法      官  甯  馨
                                  法      官  吳登輝
以上正本證明與原本無異。
如不服本裁定應於送達後10日內向本院提出再抗告狀( 並按他造
當事人之人數附繕本) ，並繳納再抗告費新臺幣1,000 元。
再為抗告僅得以適用法規顯有錯誤為理由，並應委任律師為代理
人。如委任律師提起抗告者，應一併繳納抗告費。
中    華    民    國    99    年    11    月    18    日
                                  書  記  官  廖素珍
附註：
抗告人之配偶、三親等內之血親、二親等內之姻親，或抗告人為
法人、中央或地方機關時，其所屬專任人員具有律師資格並經法
院認適當者，亦得為第三審代理人。
抗告人或其法定代理人具有律師資格者及前項情形，應於提起抗
告或委任時釋明之。

司法院資訊處製作；財團法人民間司法改革基金會備份。
